【裁判字號】    95,交聲,79
【裁判日期】    950214
【裁判案由】    交管條例聲異
【裁判全文】
臺灣板橋地方法院交通事件裁定  95年度交聲字第79號
原處分機關  交通部公路總局臺北區監理所板橋監理站
異  議  人  甲○○
上列受處分人因違反道路交通管理處罰條例案件，對於交通部公
路總局台北監理所板橋監理站中華民國95年1 月18日所為之處分
，（原處分案號：板監裁字第裁41-C00000000號），聲明異議，
本院裁定如左：
        主      文
異議駁回。
        理      由
一、按飲酒後其吐氣所含酒精濃度超過每公升0.25毫克以上者，
    不得駕車，道路交通安全規則第114條第2款定有明文；又按
    汽車駕駛人，駕駛汽車經測試檢定，有酒精濃度超過規定標
    準者，處新台幣（下同）1萬5千元以上6 萬元以下罰鍰，並
    當場移置保管其車輛及吊扣其駕駛執照1 年，道路交通管理
    處罰條例第35條第1 項第1 款定有明文。又領有駕駛執照而
    未經吊註銷之駕駛人，駕駛機器腳踏車經測試檢定有酒精濃
    度超過規定標準即吐氣所含酒精濃度超過每公升0.4 毫克以
    上未滿0.55毫克者，處3 萬元罰鍰，並吊扣其駕駛執照1 年
    ，違反道路交通管理事件統一裁罰標準表亦有明文。再汽車
    駕駛人，因違反本條例及道路交通安全規則之規定，受吊扣
    或吊銷駕駛執照處分時，吊扣或吊銷其持有各級車類之駕駛
    執照，道路交通管理處罰條例第68條亦定有明文。
二、本件受處分人即異議人甲○○於民國95年1月3日晚上某時許
    ，飲酒後已達不能安全駕駛動力交通工具之狀態，仍於同年
    月日晚上9時許，騎乘車號MDA-408號重型機器腳踏車，行經
    台北縣中和市○○路、壽德街口，為台北縣政府警察局中和
    分局警備隊攔停，並檢測受處分人飲酒後其吐氣所含酒精濃
    度成份為每公升0.54毫克，已有酒精濃度超過規定標準情形
    ，遂以受處分人有違反道路交通管理處罰條例第35條第1 項
    第1 款之行為掣單舉發，受處分人並當場簽收舉發通知單。
    嗣受處分人於應到案日期前申訴，原處分機關仍認受處分人
    有上開違規行為，遂依違反道路交通管理事件統一裁罰基準
    及處理細則第41條第4 項之規定，於95年1 月18日掣開板監
    裁字第裁41-C00000000號裁決書依道路交通管理處罰條例第
    35條第1 項第1 款及違反道路交通管理事件統一裁罰標準表
    裁處受處分人3 萬元罰鍰，並吊扣其汽車駕駛執照1 年。
三、受處分人聲明異議意旨略以：伊騎乘機車酒駕違規，經原處
    分機關吊扣汽車駕照1 年，因伊工作都是駕駛貨車上工，懇
    請准於免扣汽車駕照，否則會影響家計；況道路交通管理處
    罰條例第68條已公布吊銷各級車類駕照，不包括吊扣各級車
    輛駕照，請另以無照駕駛處罰云云。
四、本件上開違規事實，業據受處分人於聲明異議狀中坦承不諱
    ，並有酒精濃度檢測單在卷為憑，復經受處分人針對原處分
    於95年1 月18日繳納部分罰鍰5,000 元在案，此有台北縣政
    府警察局舉發違反道路交通管理事件通知單、交通部公路總
    局台北區監理所板橋監理站、送達證書、違規查詢報表等資
    料附卷可考，足證受處分人上開酒後駕車違規事實堪以認定
    。又因吊扣駕駛執照之目的並非僅為處罰違反道路交通管理
    事件之行為人而已，尚有以暫時禁止行為人於道路上駕駛，
    以免其短期內再犯之用意，此亦為道路交通管理處罰條例第
    68條之立法目的，是受處分人所領有之各類駕駛執照，均應
    依法予以吊扣無誤。經查：本件受處分人所領有之重型機車
    駕駛執照，已於93年10月27日上午10時15分許，因闖紅燈當
    場遭台北縣政府警察局交通隊攔停，並以北縣警交字第C000
    00000 號舉發違反道路交通管理事件通知單予以掣單舉發，
    受處分人於94年3 月4 日蓋章收受裁決書而未到案，遭原處
    分機關另案於94年4 月18日起逕行註銷其機車駕駛執照，1
    年內不得重新領照；又受處分人另領有之職業小型車駕駛執
    照，因逾期審驗，亦經交通部公路總局台北區監理所自93年
    3 月11日起登錄逾審逕註在案，此均有機車駕照基本資料、
    汽車駕照基本資料等電腦列印表存卷可參，從而，受處分人
    上開職業小汽車駕駛執照及重型機車駕駛執照均無庸再予吊
    扣；再受處分人於94年9 月26日所領普通小客車駕駛執照，
    既仍有效，此亦有上開汽車駕照基本資料電腦列印表在卷為
    憑，受處分人既有酒精濃度超過標準之違規駕駛行為，受處
    分人所領有尚有效之普通小客車駕駛執照自應依法予以吊扣
    。否則，如謂受處分人因酒後騎乘機車，而有酒精濃度超過
    標準之違規行為，僅能吊扣其機車駕駛執照，不能吊扣其普
    通小客車駕駛執照，在受處分人之重型機車駕駛執照已另案
    於94年4 月18日起逕行註銷，1 年內不得重新領照情形下，
    受處分人非但無照可供吊扣，甚且仍可持普通小客車駕駛執
    照繼續於道路上行駛，無法避免再犯之虞，如此道路交通管
    理處罰條例第68條之立法目的豈非無法達到？至於受處分人
    既有上開違規行為，其遭受吊扣普通小客車駕駛執照是否因
    此家計生變，尚非原處分機關所得審究。再交通部86年4 月
    15 日 交路（86）字第018012號函釋：查道路交通管理處罰
    條例第21條對「未領有駕駛執照駕車者」及「使用註銷之駕
    駛執照駕車者」係採分別處罰，另道路交通安全規則第54條
    第3 款亦規定「職業汽車駕駛人得憑因逾期審驗被註銷之職
    業駕駛執照，申請換發同等車類之普通駕駛執照」，故職業
    駕駛人逾審，其駕駛執照受逕予註銷處分，而在未依前開規
    則第54條規定換發同等車類之普通駕駛執照前駕車，依上開
    法令之意旨，雖應受前條例第21條第1 項第6 款「使用註銷
    之駕駛執照駕車」之處罰，但尚難認定為「未領有駕駛執照
    駕車者」或如貴署所稱之「無駕駛執照」等情，是受處分人
    前此曾領有重型機車駕駛執照，因另案闖紅燈之違規行為遭
    原處分機關逕行註銷，此與「無駕駛執照」之情形究有不同
    ，自難以無照駕駛處罰。末道路交通管理處罰條例第68條雖
    於94年12月14日修正為「汽車駕駛人，因違反本條例及道路
    交通安全規則之規定，受吊銷駕駛執照處分時，吊銷其持有
    各級車類之駕駛執照」，已刪除「吊扣」駕駛執照處分之規
    定，然上開條文尚未生效施行，有本院辦理刑事案件電話記
    錄查詢表、道路交通管理處罰條例第68條電腦查詢資料附卷
    可稽，原處分機關依現行有效道路交通管理處罰條例第68條
    規定，裁處受處分人吊扣普通小客車駕駛執照1 年，自屬於
    法有據。
五、綜上，本件受處分人有騎乘機車酒精濃度超過規定標準之違
    規行為，事證明確，原處分機關依現行有效之道路交通管理
    處罰條例第35條第1項第1款、第68條及違反道路交通管理事
    件統一裁罰標準表規定裁處罰鍰3 萬元，並吊扣其普通小客
    車駕駛執照1 年，核無違誤，本件受處分人之異議為無理由
    ，自應將其異議駁回。
六、據上論斷，應依道路交通案件處理辦法第19條，裁定如主文
    。
中    華    民    國    95    年    2     月    14    日
                          交通法庭法  官  李麗玲
右正本證明與原本無異。
如不服本裁定，應於裁定送達後五日內向本院提出抗告狀。
                                  書記官  周百川
中    華    民    國    95    年    2     月    14    日


司法院資訊處製作；財團法人民間司法改革基金會備份。
